臺灣桃園地方法院民事判決　　　　　　　100年度婚字第578號
原　　　告　江雪珍
被　　　告　蘇琦富
上列當事人間請求離婚事件，本院於民國100年9月19日言詞辯論
終結，判決如下：
    主  文
准原告與被告離婚。
訴訟費用由被告負擔。
    事實及理由
甲、原告起訴主張：其為大陸福建省人士，兩造於民國96年12月
    3 日在大陸登記結婚，97年5 月7 日來台定居，詎料，雙方
    婚後生活無法溝通，因被告凌晨出車工作，每日下午3 點回
    家，最晚在傍晚6 點回家，回家後用過晚餐約晚上8 點至8
    點30分即回房就寢，並要原告同時回房不得拒絕性生活，若
    原告拒絕，被告則以言語侮辱、辱罵原告，因此在性生活上
    無法協調。原告多次與被告協商，被告完全不予理會，總是
    認為原告是為了取得台灣身分證，才會嫁來台灣。為此，原
    告精神壓力在經年累月之下，無法承受而患有憂鬱症，就醫
    一年左右，原告多次與被告協商，希望彼此婚姻生活能做改
    善，但無論原告如何努力，都無法得到被告善意的回應及改
    善。原告亦曾在無法忍受之情況下，情緒激動到無法控制，
    甚至想跳樓結束自己生命，以換得被告注重。原告在無法忍
    受之下，不得已只好於99年4 月21日搬離他處居住，至今一
    年多，期間被告明知原告聯絡電話，卻至派出所報案原告行
    蹤不明。觀諸上情，客觀上兩造婚姻維持亦有重大困難，原
    告自得依民法第1052條第1 項第3 款、第1052條第2 項之規
    定，提起本件訴訟等語。並為訴之聲明：如主文所示。
乙、被告則以：原告偷開其之支票拿取換錢，且於兩造婚姻關係
    中行為不檢，故原告請求離婚於法不合等語，並為答辯聲明
    ：原告之訴駁回。
丙、得心證之理由：
壹、程序方面：
    按夫妻之一方為臺灣地區人民，一方為大陸地區人民者，判
    決離婚之事由，依臺灣地區之法律；其結婚或離婚之效力，
    依臺灣地區之法律，臺灣地區與大陸地區人民關係條例第52
    條第2 項、第53條定有明文。查原告為大陸地區人民，被告
    為臺灣地區人民，有被告之戶籍謄本一件在卷可稽，故本件
    離婚事件應適用臺灣地區之法律，先予敘明。
貳、實體方面：
一、原告主張：兩造婚後因被告凌晨出車工作，每日下午3 點回
    家，最晚在傍晚6 點回家，回家後用過晚餐約8 點至8 點30
    分即回房就寢，並要原告同時回房不得拒絕性生活，若原告
    拒絕，被告則以言語侮辱、辱罵，因此在性生活上無法協調
    等事由致使婚姻不睦。原告多次與被告協商，被告完全不予
    理會，總是認為原告是為了取得台灣身分證，才會嫁來台灣
    ，原告多次與被告協商，希望彼此婚姻生活能做改善，但無
    論原告如何努力，都無法改善等情，雖為被告所否認，惟依
    原告所提出，且為被告所不爭執為其所陳述之錄音譯文所載
    ，被告確實動輒以：「你們來這邊騙一騙，那錢賺一賺就閃
    人啦，阿什麼什麼離婚都給我辦好，世間有那麼好的事情，
    所有好處都被你們撈盡了，有那麼好嗎？」、「當雞，有沒
    有去當雞？」、「是卡拉OK啊！還什麼上班上到半夜嗎？把
    我當傻子啊，我都玩過來了，以前你問你們那個前輩，一代
    系列的時候我都玩過來了，我還不瞭解嗎？怎麼玩我還不曉
    得嗎？你睜眼說瞎話碼，哪有可能你們去賺，去那邊搞一搞
    ，等簽證為了一張簽證什麼自尊心都沒有，就拉下來了，對
    不對？為什麼要這樣搞呢？當初她為了一走了之，我正需要
    她的時候，她一走了之，妳講都不講？（被告與原告友人之
    對話）」等語言對待原告，堪信原告之主張為真實。
二、按有前項以外之重大事由，難以維持婚姻者，夫妻一方得請
    求離婚。但其事由應由夫妻一方負責者，僅他方得請求離婚
    ，民法第1052條第2 項定有明文。上開法條所稱「有前項以
    外之重大事由，難以維持婚姻者」，係以婚姻是否已生破綻
    而無回復之希望為其判斷之標準。而婚姻是否已生破綻無回
    復之希望，則應依客觀之標準，即難以維持婚姻之事實，是
    否已達於倘處於同一境況，任何人均將喪失維持婚姻之意願
    而定；且其所採者為消極破綻主義精神，而非積極破綻主義
    。因此，若夫妻雙方均為有責時，則應衡量比較雙方之有責
    程度，而許責任較輕之一方向應負主要責任之他方請求離婚
    ，如雙方之有責程度相同，則雙方均得請求離婚，以符公平
    ，且符合立法目的（最高法院95年度台上字第2924號、95年
    度台上字第1450號裁判意旨足資參考）。
三、本件原告自97年5 月間來台定居後，被告便未給予尊重，卻
    以其出身為大陸地區人士而辱罵、侮辱原告，在原告忍受不
    住離家後，竟然仍以極不尊重、出言貶抑女性職業等態度羞
    辱原告，顯見兩造感情盡失，婚姻已生重大而不能回復之破
    綻，並達於倘處於同一境況，任何人均將喪失維持婚姻之意
    願之程度。再衡其情形，應認被告就此婚姻破綻之發生，須
    負全部過責，亦無疑義。揆諸上揭法律規定及說明，原告據
    以訴請與被告離婚，於法洵屬有據。
四、從而，原告依民法第1052條第2 項之規定，請求判決准與被
    告離婚，為有理由，應予准許，本件既已依據民法第1052條
    第2 項規定准予裁判離婚，自無庸就同法第1 項第3 款部分
    為准駁，併此敘明。
據上論結，本件原告之訴為有理由，依民事訴訟法第78條，判決
如主文。
中    華    民    國   100    年    9     月    30    日
                  家事法庭  法  官  陳清怡
以上正本係照原本作成。
如對本判決上訴應於判決送達後20日內向本院提出上訴狀（須附
繕本），並繳納上訴費用新臺幣4,500元。
中    華    民    國   100    年    9     月    30    日
                            書記官  楊書棼